【裁判字號】    99,簡上,856
【裁判日期】    991022
【裁判案由】    詐欺
【裁判全文】
臺灣板橋地方法院刑事判決             99年度簡上字第856號
上 訴 人即
被      告  甲○○
上列上訴人即被告因詐欺案件，不服本院中華民國99年6 月24日
99年度簡字第5543號第一審判決（聲請簡易判決處刑案號：99年
度偵字第5012號），提起上訴，本院管轄之第二審合議庭判決如
下：
    主  文
原判決撤銷。
甲○○共同意圖為自己不法之所有，以詐術使人將本人之物交付
，累犯，處有期徒刑參月，如易科罰金，以新臺幣壹仟元折算壹
日。
    事  實
一、甲○○前因詐欺案件，經臺灣士林地方法院以97年度簡字第
    658 號判決判處有期徒刑3 月、4 月，應執行有期徒刑6 月
    確定，於民國98年5 月5 日易科罰金執行完畢。詎仍不知悔
    改，與真實姓名年籍不詳自稱「李經理」、「沈經理」、「
    謝經理」等成年男子所屬之詐欺集團成員，共同基於為自己
    不法所有之犯意聯絡，並以接續之方式，先由該集團成員於
    報紙刊登徵才廣告，並於98年12月14日，乙○○（所涉詐欺
    罪嫌，另經臺灣板橋地方法院檢察署檢察官以99年度偵字第
    3123號為不起訴處分確定）按該廣告上所載之0000000000號
    電話與之聯絡時，對乙○○佯稱：因要查你的信用與有無欠
    債，須要你提供提款卡及密碼供測試云云，致乙○○陷於錯
    誤，於同日14時許，在臺北縣板橋市○○路○ 段137 號前，
    將其所有之合作金庫商業銀行土城分行帳戶（帳號：000-00
    00000000000000號，下稱合庫銀行帳戶）之提款卡、汽車駕
    照影本各1 張，交予該詐欺集團成員指派前來收取之甲○○
    ，甲○○於取得上揭合庫銀行帳戶提款卡及汽車駕照影本後
    ，隨即攜至桃園縣中壢市○○○○道附近之統一便利商店旁
    舊衣回收箱旁，自該詐欺集團成員預先準備之牛皮紙袋內取
    得報酬新臺幣（下同）1,000 元之現金，再將上揭合庫銀行
    帳戶提款卡、汽車駕照影本各1 張放入牛皮紙袋中後離去。
    嗣該詐欺集團成員取得上揭合庫銀行帳戶之提款卡，並另自
    乙○○處取得該提款卡之密碼後，於同日20時20分許，分別
    冒充網路賣家、銀行客服人員撥打電話予丙○○，並佯稱：
    因你購買包包時，將貨款設定為分期付款，若要取消，須依
    指示操作自動櫃員機取消分期付款云云，致丙○○陷於錯誤
    ，於同日21時26分許，使用位於臺北縣淡水鎮○○街32號之
    華南銀行自動櫃員機，依該詐欺集團成員指示操作自動櫃員
    機，匯款1 萬1,351 元至上揭合庫銀行帳戶內，並旋遭提領
    。嗣丙○○、乙○○察覺被騙，乙○○並遭警究辦其幫助詐
    欺罪責，始由吳進龍（乙○○之父）佯裝應徵工作者撥打前
    開0000000000號電話與上揭詐欺集團成員接洽，於98年12
    月17日12時12分許，於甲○○受指派前往臺北縣板橋市○○
    路○ 段137 號之統一便利商店收取提款卡等物之際，為前往
    現場埋伏之員警當場查獲。
二、案經乙○○訴由臺北縣政府警察局土城分局移送臺灣板橋地
    方法院檢察署檢察官偵查後聲請簡易判決處刑。
    理  由
一、證據能力部分：
    按被告以外之人於審判外之言詞或書面陳述，除法律有規定
    者外，不得作為證據，刑事訴訟法第159 條第1 項定有明文
    ；又被告以外之人於審判外之陳述，雖不符前4 條之規定，
    而經當事人於審判程序同意作為證據，法院審酌該言詞陳述
    或書面陳述作成時之情況，認為適當者，亦得為證據，同法
    第159 條之5 第1 項規定甚明。經查：本件被告及檢察官於
    本院審理時，對於本判決以下所引證據之證據能力均表示不
    爭執，復未於言詞辯論終結前，對前開證據之證據能力提出
    異議，本院審酌前揭證據作成之情況，亦無違法或不當之處
    ，揆諸前揭規定，上開證據自均有證據能力無疑，合先敘明
    。
二、實體部分：
（一）上揭犯罪事實，業據被告於審理中坦承不諱，核與證人乙○○、丙○○、吳進龍於警詢中之證言相符，並有自由時
      報98年12月14日分類廣告版影本（99年度偵字第5012號第
      29頁）、上揭合庫銀行帳戶綜合存款存摺明細影本（同上
      偵卷第27、28頁）、華南商業銀行自動櫃員機交易明細表
      影本（同上偵卷第57頁）各1 份附卷可參，足認被告上揭
      自白與事實相符，應堪信為真實。
（二）被告雖一度辯稱：伊也是被騙的，伊以為這是快遞的工作
      ，才看報紙找這個工作，密碼是對方跟別人聯絡，伊僅係
      從事快遞工作，不知所收取之提款卡係作為不法用途云云
      。惟按金融存款帳戶事關存戶個人財產權之保障，不論係
      存摺、提款卡及密碼，其均具有專屬個人使用之特性，且
      以當今社會詐欺集團猖獗，該成員為規避偵查機關依匯款
      帳戶資料循線查獲實際行為人，均使用第三人之金融機關
      帳戶作為詐欺被害人匯款之用，故一般人就金融存款帳戶
      之存摺、提款卡及密碼之無故取得、轉讓，應得以認識係
      詐欺集團遂行其詐欺犯行之部分行為。查：被告於歷次偵
      審程序中始終無法提出其所辯稱之從事快遞工作之公司地
      址及自稱「李經理」、「沈經理」、「謝經理」等共犯之
      真實姓名年籍資料以明其情，又其交貨地點係選於新屋交
      流道附近便利商店旁之舊衣回收箱處，且僅代為收取並遞
      送上揭合庫銀行帳戶之提款卡、汽車駕照影本各1 張，竟
      得獲取1,000 元之報酬等情，均顯與情理有違。況被告前
      因交付自己所有之帳戶供犯罪集團供作詐騙他人財物使用
      ，業經臺灣士林地方法院以97年度簡字第658 號為有罪之
      判決並確定，有上揭判決書、臺灣高等法院被告前案紀錄
      表各1 件附卷可參，足認其對於詐欺集團指派其前往收取
      上揭合庫銀行帳戶提款卡、汽車駕照影本各1 張之緣由，
      更無不知之理，應認被告上揭辯詞，顯係事後卸責之詞，
      無足採信。
（三）綜上，本件罪證明確，被告犯行洵堪認定，應依法論科。
三、論罪科刑部分：
（一）按刑法上之幫助犯，固以幫助他人犯罪之意思而參與犯罪
      構成要件以外之行為而成立，惟所謂以幫助他人犯罪之意
      思而參與者，指其參與之原因，僅在助成他人犯罪之實現
      者而言，倘以合同之意思而參加犯罪，即係以自己犯罪之
      意思而參與，縱其所參與者為犯罪構成要件以外之行為，
      仍屬共同正犯，又所謂參與犯罪構成要件以外之行為者，
      指其所參與者非直接構成某種犯罪事實之內容，而僅係助
      成其犯罪事實實現之行為而言，苟已參與構成某種犯罪事
      實之一部，即屬分擔實施犯罪之行為，雖僅以幫助他人犯
      罪之意思而參與，亦仍屬共同正犯（最高法院27年上字第
      1333號判例意旨參照）。次按共同實施犯罪行為之人，在
      合同意思範圍以內，各自分擔犯罪行為之一部，相互利用
      他人之行為，以達其犯罪之目的者，即應對於全部所發生
      之結果，共同負責（最高法院28年上字第3110號判例意旨
      參照）。是核被告所為，係犯刑法第339 條第1 項詐欺取
      財罪。被告與自稱「李經理」、「沈經理」、「謝經理」
      等所屬之詐欺集團成員有犯意聯絡及行為分擔，應論以共
      同正犯。
（二）被告與上揭詐欺集團成員於本件所為，係先於報紙刊登相
      同之徵才廣告，藉以取得金融機關帳戶之提款卡後，再以
      電話詐欺被害人將款項匯入渠等所取得之金融機關帳戶內
      ，故本件雖有被害人乙○○、丙○○分別遭詐騙上揭合庫
      銀行帳戶之提款卡、汽車駕照影本及現金1 萬1,351 元，
      復有吳進龍以相同方式與該詐欺集團成員聯繫，並因此逮
      獲被告而未使該次之詐欺取財犯行得逞，然綜觀本案被告
      與上揭詐欺集團成員所為3 次詐欺取財行為，在自然意義
      上雖有不同而可區隔，然既均基於同一詐欺取財目的所為
      （即以詐取現金為目的），堪認其乃本於單一犯罪計畫接
      續所為之數行為，且均係在密接時點內以相同手法持續進
      行，詐騙對象亦無特定，是本案應可適度擴張一行為之概
      念，將被告與上揭詐欺集團成員所為如事實欄所示之3 次
      詐欺取財犯行，評價為接續犯之實質上一罪。
（三）被告有如事實欄所示之犯罪科刑執行情形，有臺灣高等法
      院被告前案紀錄表1 件在卷可參，其於受有期徒刑執行完
      畢後，5 年內故意再犯本件有期徒刑以上刑期之罪，為累
      犯，應依刑法第47條第1 項規定加重其刑。原審以被告罪
      證明確，予以論罪科刑，固非無見，惟查，被告已於原審
      判決後之99年10月12日、同年月15日、同年月19日，分別
      匯款5,000 元、3,351 元、3,000 元（共計1 萬1,351 元
      ）予被害人丙○○，以賠償被害人丙○○所受之損害，有
      本院辦理刑事案件電話紀錄查詢表2 紙附卷可稽。原審量
      刑時未及審酌被告犯後已填補被害人丙○○所受損害之情
      ，尚有未洽，被告上訴意旨雖否認犯罪，並以上揭理由欄
      二（二）所示之理由置辯而提起上訴，固無足採，惟原審
      判決既有上開可議之處，仍應由本院將原審判決撤銷，另
      為適當之判決。爰審酌被告曾有詐欺前科，素行非佳，仍
      不知警惕，加入詐欺集團分工而共同為詐欺取財犯行，導
      致告訴人乙○○所有之上揭合庫銀行帳戶遭列為警示帳戶
      ，被害人丙○○受有財物損失，足以擾亂社會正常交易安
      全，並致執法人員難以追查該詐欺集團之真實身份，自應
      予非難，兼衡其犯罪動機、目的、手段及於本院審理中尚
      能坦承犯行，並已賠償被害人丙○○所受之損害等一切情
      狀，量處如主文所示之刑，並諭知易科罰金之折算標準。
據上論斷，應依刑事訴訟法第455 條之1 第1 項、第3 項、第
369 條第1 項前段、第364 條、第299 條第1 項前段，刑法第28
條、第339 條第1 項、第47條第1 項、第41條第1 項前段，刑法
施行法第1 條之1 第1 項、第2 項前段，判決如主文。
本案經檢察官陳宣每到庭執行職務。
中    華    民    國    99    年    10    月    22    日
              刑事第十二庭  審判長法  官  王士珮
                                  法  官  楊明佳
                                  法  官  張誌洋
以上正本證明與原本無異。
本件不得上訴。
                                  書記官  張桐嘉
中    華    民    國    99    年    10    月    22    日
附錄本案論罪科刑法條全文：
中華民國刑法第339條
（普通詐欺罪）
意圖為自己或第三人不法之所有，以詐術使人將本人或第三人之
物交付者，處 5 年以下有期徒刑、拘役或科或併科 1 千元以下
罰金。
以前項方法得財產上不法之利益或使第三人得之者，亦同。
前二項之未遂犯罰之。

司法院資訊處製作；財團法人民間司法改革基金會備份。
